【裁判字號】    98,訴,731
【裁判日期】    980730
【裁判案由】    毒品危害防制條例
【裁判全文】
臺灣基隆地方法院刑事判決               98年度訴字第731號
公  訴  人  臺灣基隆地方法院檢察署檢察官
被      告  乙○○
                    號
上列被告因違反毒品危害防制條例案件，經檢察官提起公訴（98
年度毒偵字第953 號），因被告所犯為死刑、無期徒刑、最輕本
刑為3 年以上有期徒刑或高等法院管轄第一審案件以外之罪，且
於準備程序進行中，被告先就被訴事實為有罪之陳述，經本院合
議庭裁定進行簡式審判程序，判決如下：
    主  文
乙○○施用第一級毒品，累犯，處有期徒刑柒月。
    事  實
一、乙○○前因施用毒品案件，經觀察、勒戒後，因認無繼續施
    用毒品之傾向，於民國87年8 月26日執行完畢釋放，並經臺
    灣高雄地方法院檢察署檢察官以87年度少連偵字第318 號、
    88年度毒偵字第179 號不起訴處分；次因於觀察、勒戒執行
    完畢釋放後5 年內再度施用第二級毒品案件，經觀察、勒戒
    後，因認有繼續施用毒品之傾向，經臺灣高雄地方法院以87
    年度毒聲字第4611 號裁定令入戒治處所強制戒治，於88年6
    月8 日因停止戒治出監，嗣經撤銷停止戒治，再度入監執行
    強制戒治，於89年3 月30日執行完畢釋放，並因同案經前開
    檢察署檢察官以87年度偵字第27661 號聲請以簡易判決處刑
    ，由臺灣高雄地方法院改依通常程序審理，以89年度易字第
    3553號判決判處有期徒刑10月確定；復因施用第一、二級毒
    品案件，經法院裁定令入戒治處所強制戒治，於89年12月1
    日因停止戒治出監，嗣經撤銷停止戒治，再度入監執行強制
    戒治，於90年9 月7 日執行完畢，翌日接續執行另案徒刑，
    並因同案經臺灣高雄地方法院以89年度訴字第2048號判決判
    處有期徒刑9 月、5 月，應執行有期徒刑1 年確定；又因施
    用第一、二級毒品案件，經臺灣高雄地方法院以92年度訴字
    第1912號判決判處有期徒刑1 年、6 月，應執行有期徒刑1
    年4 月確定；再因施用第二級毒品案件，經臺灣高等法院以
    96年度上易字第1241號判決判處有期徒刑6 月，並依據中華
    民國96年罪犯減刑條例之規定，減刑為有期徒刑3 月確定，
    於97年1 月23日因縮刑期滿執行完畢。另因違反槍砲彈藥刀
    械管制條例案件，經臺灣高雄地方法院以89年度訴字第377
    號判決判處有期徒刑1 年2 月，復經臺灣高等法院高雄分院
    及最高法院分別以89年度上訴字第970 號及89年度台上字第
    7162號判決駁回上訴確定，並由臺灣高雄地方法院就上開89
    年度上訴字第970 號及89年度訴字第2048號判決所科之刑，
    以90年度聲字第1527號裁定定應執行有期徒刑3 年；再因違
    反槍砲彈藥刀械管制條例案件，經臺灣高雄地方法院以90年
    度訴字第2036號判決判處有期徒刑1 年6 月確定，與上開90
    年度聲字第1527號裁定所定之執行刑、92年度訴字第1912號
    判決所科之刑接續執行，於95年6 月14日假釋出監，嗣經撤
    銷假釋，另經臺灣高雄地方法院依據上開減刑條例，就前開
    89年度上訴字第970 號、89年度易字第3553號、89年度訴字
    第2048號、90年度訴字第2036號及92年度訴字第1912號判決
    所科之刑，以97年度聲減字第1965號裁定分別減刑，並就89
    年度上訴字第970 號、89年度易字第3553號、89年度訴字
    2048號判決所科之刑經減刑後之刑，定應執行有期徒刑1 年
    6 月，就90年度訴字第2036號及92年度訴字第1912號判決所
    科之刑經減刑後之刑，定應執行有期徒刑1 年4 月，因撤銷
    假釋前執行之刑期已逾減刑後之刑期，是上開假釋經撤銷後
    毋庸再度入監執行而執行完畢。
二、詎乙○○仍未戒除毒癮惡習，於98年4 月12日晚間7 時許，
    在位於基隆市安樂區○○○街263 巷19弄25之1 號住處（起
    訴書誤載為「基隆市○○區○○路263 巷19弄25之1 號」，
    業經公訴檢察官當庭更正），以將第一級毒品海洛因置放於
    注射針筒內，加水混合後，注射手臂血管之方式，施用第一
    級毒品。嗣因其為列管毒品人口，經警通知於98年4 月13日
    上午，前往警局接受採尿，經警採集其尿液檢體送驗後，始
    悉上清。
三、案經基隆市警察局第四分局報請臺灣基隆地方法院檢察署檢
    察官偵查起訴。
    理  由
壹、程序事項
    被告乙○○所犯者非為死刑、無期徒刑、最輕本刑為3 年以
    上有期徒刑之罪或高等法院管轄第一審案件，其於準備程序
    進行中，先就被訴事實為有罪之陳述，經告知其簡式審判程
    序之旨，並聽取公訴人、被告之意見後，本院合議庭依刑事
    訴訟法第273 條之1 第1 項之規定，裁定由受命法官獨任以
    簡式審判程序進行本案之審理。
貳、實體事項
一、事實認定部分
    上開事實，業據被告於檢察事務官詢問及本院審理時坦承不
    諱，且被告為警查獲後，採集之尿液檢體經送臺灣檢驗科技
    股份有限公司檢驗，確呈海洛因代謝物嗎啡之陽性檢驗結果
    ，此有該公司98年4 月27日出具之濫用藥物檢驗報告及列管
    毒品人口尿液檢體採集送驗紀錄表附卷可稽，足認被告之自
    白與事實相符，本件事證明確，被告犯行應堪認定。
二、論罪科刑部分
（一）按毒品危害防制條例於92年7 月9 日修正公布，自93年1
      月9 日施行，其中第20條、第23條將施用毒品之刑事處遇
      程序，區分為「初犯」、「5 年內再犯」及「5 年後再犯
      」，依其立法理由之說明：「初犯」，經觀察、勒戒或強
      制戒治後，應為不起訴處分或不付審理之裁定；經觀察、
      勒戒或強制戒治執行完畢釋放後，「5 年內再犯」者，因
      其再犯率甚高，原實施之觀察、勒戒及強制戒治既已無法
      收其實效，爰依法追訴或裁定交付審理，至於經觀察、勒
      戒或強制戒治執行完畢釋放後，「5 年後再犯」者，前所
      實施之觀察、勒戒或強制戒治已足以遮斷其施用毒品之毒
      癮，為期自新及協助其斷除毒癮，仍適用「初犯」之規定
      ，先經觀察、勒戒或強制戒治之程序，從而，僅限於「初
      犯」及「5 年後再犯」2 種情形，始應先經觀察、勒戒或
      強制戒治程序，倘被告於5 年內已再犯，經依法追訴處罰
      ，縱其第3 次（或第3 次以上）再度施用毒品之時間，在
      初犯經觀察、勒戒或強制戒治執行完畢釋放5 年以後，已
      不合於「5 年後再犯」之規定，且因已於「5 年內再犯」
      ，顯見其再犯率甚高，原實施觀察、勒戒或強制戒治，已
      無法收其實效，應依該條例第10條處罰（最高法院95年第
      7 次、97年第5 次刑事庭會議決議可資參照）。本件被告
      前因施用毒品案件，經觀察、勒戒後，因認無繼續施用毒
      品之傾向，於87年8 月26日執行完畢釋放，並經臺灣高雄
      地方法院檢察署檢察官以87年度少連偵字第318 號、88年
      度毒偵字第179 號不起訴處分；次因於觀察、勒戒執行完
      畢釋放後5 年內再度施用第二級毒品案件，經觀察、勒戒
      後，因認有繼續施用毒品之傾向，經臺灣高雄地方法院以
      87年度毒聲字第4611號裁定令入戒治處所強制戒治，於88
      年6 月8 日因停止戒治出監，嗣經撤銷停止戒治，再度入
      監執行強制戒治，於89年3 月30日執行完畢釋放，並因同
      案經前開檢察署檢察官以87年度偵字第27661 號聲請以簡
      易判決處刑，由臺灣高雄地方法院改依通常程序審理，以
      89年度易字第3553號判決判處有期徒刑10月確定；復因施
      用第一、二級毒品案件，經法院裁定令入戒治處所強制戒
      治，於89年12月1 日因停止戒治出監，嗣經撤銷停止戒治
      ，再度入監執行強制戒治，於90年9 月7 日執行完畢，翌
      日接續執行另案徒刑，並因同案經臺灣高雄地方法院以89
      年度訴字第2048號判決判處有期徒刑9 月、5 月，應執行
      有期徒刑1 年確定；又因施用第一、二級毒品案件，經臺
      灣高雄地方法院以92年度訴字第1912號判決判處有期徒刑
      1 年、6 月，應執行有期徒刑1 年4 月確定；再因施用第
      二級毒品案件，經臺灣高等法院以96年度上易字第1241號
      判決判處有期徒刑6 月，並減刑為有期徒刑3 月確定，此
      有臺灣高等法院被告前案紀錄表在卷可稽，是被告於所受
      觀察、勒戒執行完畢釋放後5 年內已再犯，且經依法追訴
      處罰，足認原實施觀察、勒戒無法收其實效，縱被告本次
      犯行係於所受觀察、勒戒執行完畢釋放後5 年後所為，揆
      諸首揭說明，仍不合於毒品危害防制條例第20條第3 項規
      定之「5 年後再犯」，且因被告係於「5 年內再犯」，顯
      見其再犯率甚高，即應依法處罰。
（二）核被告所為，係犯毒品危害防制條例第10條第1 項之施用
      第一級毒品罪。被告持有第一級毒品海洛因以供施用，持
      有之低度行為應為施用之高度行為所吸收，不另論罪。
（三）被告曾受如事實欄所載之徒刑執行完畢，此有臺灣高等法
      院被告前案紀錄表在卷供參，其受徒刑之執行完畢，再為
      本件施用毒品之犯行，係於5 年以內故意再犯有期徒刑以
      上之罪，為累犯，應依刑法第47條第1 項之規定加重其刑
      。
（四）爰審酌被告經觀察、勒戒及強制戒治，並屢經刑罰矯治後
      ，竟未戒除毒癮之惡習，而再三施用毒品，顯認缺乏戒斷
      決心，然其所為僅屬戕害自身之行為，未侵犯其他法益，
      且於檢察事務官詢問及本院審理時坦認犯行，犯後態度尚
      屬良好等一切情狀，量處如主文所示之刑。
據上論斷，應依刑事訴訟法第273 條之1 第1 項、第299 條第1
項前段，毒品危害防制條例第10條第1 項、第23條第2 項，刑法
第11條前段、第47條第1 項，判決如主文。
本案經檢察官甲○○到庭執行職務。
中    華    民    國    98    年    7     月    30    日
                  刑事第二庭法    官  邰婉玲
以上正本證明與原本無異。
如不服本判決應於收受送達後10日內向本院提出上訴書狀，並應
敘述具體理由；其未敘述上訴理由者，應於上訴期間屆滿後20日
內向本院補提理由書（均須按他造當事人之人數附繕本）「切勿
逕送上級法院」。
中    華    民    國    98    年    7     月    30    日
                            書 記 官  彭筠凱
附錄所犯法條：
毒品危害防制條例第10條第1項
施用第一級毒品者，處 6 月以上 5 年以下有期徒刑。


司法院資訊處製作；財團法人民間司法改革基金會備份。
